臺灣高等法院刑事判決　　　　　　　 100年度上易字第1672號
上　訴　人　臺灣臺北地方法院檢察署檢察官
被　　　告　林允涵
選任辯護人　林帥孝律師
上列上訴人因被告妨害自由案件，不服臺灣臺北地方法院100年
度易字第346號，中華民國100年6月24日第一審判決（起訴案號
：臺灣臺北地方法院檢察署99年度偵字第26318號），提起上訴
，本院判決如下：
    主  文
上訴駁回。
    理  由
一、本案經本院審理結果，認第一審判決對被告林允涵被訴犯刑
    法第304條第1項妨害人行使權利罪為無罪之諭知，核無不當
    ，應予維持，並引用第一審判決書記載之證據及理由（如附
    件）。
二、檢察官上訴意旨以：原判決以勘驗錄影光碟結果認為「告訴
    人開啟住處鐵門之前，被告與其妹林允婷、林允琦係先步出
    家門，三人在樓梯間等電梯約30秒，其後告訴人方推開其住
    處鐵門，並碰撞到林允婷之物品使林允婷向左跨一步，被告
    始出手按壓告訴人住處之鐵門，且被告於將鐵門按壓阻止再
    遭碰撞後，隨即放手，並未持續按壓告訴人住處之鐵門，惟
    因告訴人復數次用力開啟住處鐵門並均碰撞到林允琦之身體
    ，被告及林允婷乃再出手按壓告訴人住處鐵門，並有以手環
    護林允琦身體之舉動。然被告之行為僅按壓鐵門1、2秒隨即
    放手，並未持續按壓告訴人住處鐵門達一定時間，並在鐵門
    打啟的空間大小不變之情況下，告訴人及其子女仍均得自鐵
    門開啟的空間內走出，且待電梯門開啟後，被告、林允婷及
    林允琦3人亦隨即進入電梯離去。」（參原判決第5頁第6行
    至第18行），與事實不符，理由如下：(1)、由原審審理卷第
    43頁背面至第44頁之勘驗筆錄，均記載告訴人吳維鐘將其住
    宅鐵門推出之事實，惟該整份勘驗筆錄，從未記載告訴人「
    用力」開啟住處鐵門，然原判決卻得出上開「……告訴人復
    『數次用力』開啟住處鐵門並均碰撞到林允琦之身體……」
    之事實認定，顯與卷證不符。(2)、又原審公開勘驗上開錄影
    光碟之勘驗筆錄內容雖尚符客觀事實，然原判決解讀上開勘
    驗筆錄內容，竟引入勘驗筆錄所沒有的事實（即告訴人「用
    力推出鐵門」），再結合筆錄內所載該鐵門碰撞林允琦之事
    實，及原判決認定告訴人由住家鐵門內可觀得外部狀況等情
    ，而得出告訴人係故意挑釁，被告主觀上並無阻礙告訴人及
    其子女進出之故意。(3)、其實只要觀看過上開錄影光碟，即
    可看出告訴人從頭到尾就是輕輕推出鐵門（只有在1：18秒
    ~1：24秒，在被告數度以手壓阻鐵門，阻礙告訴人及其子女
    外出之際，告訴人乃稍用力推開鐵門），而且都是恰如其分
    ，不致於使門外之人遭受任何過大之碰觸，就算在鐵門外面
    的人，依所觀看之告訴人推開鐵門之速度及方式，也明知不
    會造成過大之碰觸（請再度觀看影片）；否則被告也不會只
    以手指壓住鐵門，而應該早就以其身體靠壓鐵門並與告訴人
    爭論了。因此在上開勘驗筆錄中所謂的告訴人推出鐵門數度
    「碰撞」林允琦及右肩背包，用「碰撞」一詞，實際上僅是
    輕微的觸及林允琦及右肩背包，並無可能對被告或林允琦有
    何影響。乃原判決將該「輕觸」在勘驗筆錄上記載為「碰撞
    」，並結合客觀上告訴人未曾出現之「數次用力開啟鐵門」
    之事實，原判決就這麼把所有的過錯歸予告訴人，如此認定
    事實，確有違證據法則及論理法則。(4)、再告訴人係以一般
    人合理且合宜的方式推開鐵門，並未對被告及林允琦造成任
    何更大的不便。反而是被告在告訴人數度嘗試推開鐵門的過
    程中，就已經知道被告之推門方式及門外空間是足夠大家站
    立的，竟不顧一切地數度以手壓住鐵門（依力矩原理，被告
    只要輕壓鐵門外側，告訴人即不易推出），妨礙告訴人離去
    其房門。是被告係故意妨礙告訴人及其子女進出，其確已符
    合強制罪之構成要件。為此不服原判決提起上訴，請撤銷原
    判決，另為適當之判決。
三、經查：原審認定被告林允涵、告訴人吳維鐘二人係對門鄰居
    關係，於民國97年7月25日上午7時59分許，被告與其妹林允
    琦、林允婷等人在公共區域等待電梯之際，告訴人亦帶同子
    女自住處推門要出來，被告雖有按壓告訴人住處鐵門四次之
    行為，惟被告係因公共空間狹窄，恐其體弱多病、身體健康
    極為不佳之妹林允琦遭推擠碰撞，始不得已按壓告訴人住處
    鐵門數次，時間甚為短暫，惟客觀上尚難認被告該肢體舉動
    之行為係施用暴力而強制他人，剝奪或妨害他人之意思形成
    、意思決定或意思活動之自由，告訴人及其子女當日出入公
    共空間之速度及便利性縱稍受影響，情節亦屬輕微，不認有
    妨害其等進出家門之權利等節，業據原審於判決理由一一論
    述綦詳。又檢察官上訴書雖有請求本院再度勘驗當日錄影監
    視光碟，惟原審已於100年4月29日已當庭勘驗，並詳實製作
    勘驗筆錄一份在卷（原審卷第43頁背面、44頁正面），上訴
    書亦不爭執原審勘驗筆錄之記載確與客觀事實相符（上訴書
    第2頁第3、4行），被告亦均坦認其有按壓被告住處鐵門4次
    之客觀事實不諱，故本院認無再勘驗之必要。被告、告訴人
    對本案客觀事實並不爭執，而本院衡量，被告與告訴人係對
    門鄰居關係，台北市寸土寸金，因居住之集合式住宅公共空
    間狹窄，彼此出入偶有衝突，在所難免，當相互忍讓、尊重
    才是，本案發生時，被告姐妹三人既已在等候電梯，較後出
    門之告訴人見狀，稍加等候暫晚數十秒或一、二分鐘再出門
    搭乘下一班電梯即可，其亦強要開門出來，被告為恐體弱多
    病之妹妹林允琦遭碰撞，故有本案按壓告訴人住處鐵門數次
    之行為，縱令告訴人不悅，實難認被告此舉客觀上有以何強
    暴手段妨害告訴人進出大門之權利，綜合全案卷證，仍以被
    告之本案行為並不成立刑法第304條第1項妨害人行使權利罪
    ，檢察官猶執前詞上訴指摘，為無理由，應予駁回。
據上論結，應依刑事訴訟法第373條、第368條條，判決如主文。
本案經檢察官陳昱旗到庭執行職務。
中    華    民    國    100    年    9    月    22    日
                  刑事第四庭審判長法  官  陳筱珮
                                  法  官  邱滋杉
                                  法  官  孫惠琳
以上正本證明與原本無異。
不得上訴。
                                  書記官  潘文賢
中    華    民    國   100    年    9     月    22    日